【裁判字號】    95,聲再,70
【裁判日期】    950425
【裁判案由】    詐欺
【裁判全文】
臺灣高等法院刑事裁定                  95年度聲再字第70號
再審聲請人
即受判決人  甲○○原名游文山.
上列聲請人即受判決人因詐欺案件，對於本院94年度上易字第
l970號，中華民國95年2月14日第二審確定判決，聲請再審，本
院裁定如下：
    主  文
再審之聲請駁回。
    理  由
一、聲請意旨略稱：聲請人即受判決人甲○○未曾於88年3月16
    日起至88年4月15目止，向新竹縣政府提出申請領回抵價地
    ，據台灣省政府民國87年2月18日以府地六字第14l972號公
    告區段徵收內容，如未在前揭88年3月l6日起至88年4月l5日
    止申請領回抵價地，是否即意謂「不可能再申請領回抵價地
    」？果此結論為真，既逾越該期限不能再領回抵價地，徵收
    機關當應直接按86年度之公告現值補償外，另加發四成之補
    償費，又何以徵收機關要求所有權人須「切結」，否則如不
    切結者，則不加發四成之補償費？而前揭88年3月l6日起至
    88年4月l5日止」之期問究否為訓示意義，而非一經逾越則
    遭失權？切結之目的為何？聲請人究否有切結？聲請人究否
    領取該加發四成之補償費？該等重要證據，均有辨明之必要
    ，而聲請人於原審一再辯稱因尚未切結，仍有申請領回抵價
    地之權利，詎原審遽以與該切結無關之其他證人證言，拒絕
    調查並漏未審酌，逕認係聲請人犯後迴護之詞，顯有刑事訴
    訟法第42l條足生影響判決之重要證據漏未審酌之再審理由
    ；另聲請人既無前科，且將與告訴人間之債務關係解決清楚
    ，告訴人並於和解書內敘明不願追究，原審判決僅稱和解，
    但對於聲請人另行補償之費用部分漏未審酌，仍判處聲請人
    有期徒刑1年6月，原確定判決漏未審酌足生影響判決之聲請
    人前科素行及事後和解內容包括賠償金在內，以致未為聲請
    人緩刑之宣告，顯有失衡之虞，核有刑事訴訟法第421條為
    聲請人即被告利益聲請再審事由云云。
二、按不得上訴於第三審法院之案件，除前條規定外，其經第二
    審確定之有罪判決，如就足生影響於判決之重要證據漏未審
    酌者，亦得為受判決人之利益，聲請再審，刑事訴訟法第
    421條固有明定。惟前揭所謂漏未審酌乃指第二審確定判決
    前已發現而提出之證據，未予審酌而言，苟被捨棄之證據，
    已於理由內敘明其捨棄之理由者，即非漏未審酌。又所謂重
    要證據，必須該證據已足認定受判決人應受無罪、或免訴、
    或輕於原審所認定之罪名方可，如不足以推翻原審所認定罪
    刑之證據，即非足生影響於原判決之重要證據。
三、經查：依卷附不動產買賣契約書（附於93核退偵字第5號卷
    第35至39頁、第63頁反面至第67頁）之記載，本件聲請人出
    賣予告訴人鐘碧玉、謝海杉2人之標的物均同為坐落新竹縣
    竹北市○○段番子寮小段3-3、3-4、3-5、3-6、3-7地號等5
    筆（嗣合併為同地段3-3地號，面積449平方公尺）土地及上
    開土地被徵收之抵價地權利及加成權利全部；而依附於原確
    定判決卷內之「高速鐵路車站區區段徵收抵價地暨優先買回
    土地抽籤分配作業要點」之規定，前述領回抵價地之權利，
    顯與被告再審理由所陳其領取徵收土地之四成獎勵補償金或
    據取所衍生之優先買回土地權利，其權利標的顯不相同；證
    人即新竹縣政府地政局承辦人古瓊漢於檢察官93年8月19 日
    偵查中到庭證稱：「徵收時間是統一的，然後會給地主公告
    時間，從88年3月16日至4月15日，地主可以於公告期間向新
    竹縣政府申請領回抵價地，期滿如果沒有申請，地主就只能
    領取現金補償」、「（領取現金補償費之後，地主可否退回
    補償費再申請購回抵價地？）之前曾有地主向我們如此請求
    ，但我們報請內政部函覆不准，.... 90年10月25日行政執
    行處就有給我們一份扣押命令，我們就先列管，因為我當時
    已發放現金補償費結束，優先購買還沒有辦理，因高鐵徵收
    案因民眾陳情，希望先領現金補償金，所以內政部同意我們
    先通知領取現金補償金並切結不優先承買，如果不領就不用
    切結，日後辦理優先承買時再來申請，91年12月我們辦理發
    放四成補償業務，此時我們函文新竹行政執行處詢問其是否
    依前扣押命令執行，新竹行政執行處給我們一份文，告知我
    們要執行，... （被告是否有切結要領取四成補償費？）發
    放作業我有請協辦同事辦理，我印象中我是要求他要以法院
    扣押命令優先處理，... （何時將被告四成補償費交由新竹
    執行處執行？）92年1月30日我們用支票方式寄給新竹執行
    處。」等語（見核退偵字第5號卷第2宗第283至284頁）；原
    確定判決理由據此認：「姑不論被告知否四成獎勵補償金已
    遭法務部行政執行署新竹行政執行處扣押，縱認被告尚有四
    成之獎勵補償費存在，其事後優先買回剩餘土地之權利，與
    所出賣之抵價地分配權不同，被告徒以尚有四成獎勵補償費
    而得以優先買回土地為由，辯稱自己尚有抵價地分配權，所
    辯顯係飾卸之詞，完全不足採信。」（見原確定判決理由二
    （七））。足見原確定判決已對本件再審意旨所指之被告尚
    有四成之獎勵補償費或優先買回土地權利云云，詳予審酌並
    敘明其不採之理由。本件再審聲請人否認犯罪之辯解，既已
    經原確定判決審酌後不予採信，顯非漏未審酌；於法自無所
    謂「重要『證據』漏未審酌」之問題，是以本件聲請，無再
    審理由。另原確定判決經審酌聲請人與告訴人2人於本院前
    揭確定判決審理時，均已達成和解清償，告訴人2人並書立
    和解書表達不再追究之意，並由第一審判決所量處之有期徒
    刑3年改量處以有期徒刑1年6月，復說明本件案發迄今已近4
    年始賠償告訴人2人損失，及聲請人犯後猶一再飾詞狡辯、
    不知悔悟之態度等情，認不宜宣告緩刑；原審判決顯已於量
    刑時審酌一切情狀，亦無本件再審理由所稱之對於足生影響
    於判決之重要證據漏未審酌之情形。
四、綜上所述，本院前揭確定判決依調查證據所得，而認定聲請
    人確有詐欺取財罪之犯行，其證據之斟酌取捨，並無違背一
    般經驗法則及論理法則之情事，聲請人於判決確定前之答辯
    ，已經原確定判決審酌後摒棄不採，並詳敘其理由。聲請人
    本件再審理由所陳各節，顯不足以推翻原確定判決所憑以定
    罪之證據。從而，聲請人本件再審理由所陳各項理由，與聲
    請人犯罪之成立無涉，均非屬刑事訴訟法第421條所規定得
    聲請再審之事由。
    即此，其再審之聲請，核無理由，應以裁定駁回之。
據上論斷，應依刑事訴訟法第434條第1項，裁定如主文。
中    華    民    國    95    年    4     月    25    日
                  刑事第三庭審判長法  官  許國宏
                                  法  官  楊貴志
                                  法  官  林銓正
以上正本證明與原本無異。
不得抗告。
                                  書記官  陳玲憶
中    華    民    國    95    年    4     月    25    日


司法院資訊處製作；財團法人民間司法改革基金會備份。
